臺灣彰化地方法院刑事裁定　　　　　　　96年度聲判字第20號
聲　請　人　甲○○
代　理　人　陳建良律師
被　　　告　乙○○
上列聲請人因告訴被告偽造文書案件，不服臺灣高等法院臺中分
院檢察署檢察長駁回再議之處分（96年度上聲議字第1729號），
聲請交付審判，本院裁定如下：
    主  文
聲請駁回。
    理  由
一、聲請交付審判意旨如附件聲請狀所載。
二、按告訴人不服上級法院檢察署檢察長或檢察總長認再議為無
    理由而駁回之處分者，得於接受處分書後10日內委任律師提
    出理由狀，向該管第一審法院聲請交付審判。法院認為交付
    審判之聲請不合法或無理由者，應駁回之，刑事訴訟法第
    258 條之1 、第258 條之3 第2 項前段分別定有明文。又按
    刑事訴訟法於民國91年2 月8 日經修正公布，新增前述第
    258 條之1 ，此乃對於「檢察官不起訴或緩起訴裁量權」制
    衡之一種外部監督機制，此時，法院僅在就檢察官所為不起
    訴或緩起訴之處分是否正確加以審查，以防止檢察機關濫權
    ，依此立法精神，法院就聲請交付審判案件之審查，所謂「
    得為必要之調查」，其調查證據之範圍，自應以偵查中曾顯
    現之證據為限，不可就告訴人新提出之證據再為調查，亦不
    可蒐集偵查卷以外之證據。又依新修正刑事訴訟法第260 條
    對於不起訴處分已確定或緩起訴處分期滿未經撤銷者得再行
    起訴之規定，其立法理由說明，本條所謂不起訴處分已確定
    者，係包括「聲請法院交付審判復經駁回者」之情形在內，
    則法院就聲請交付審判案件之審查，所謂「得為必要之調查
    」，其調查證據範圍，自更應以偵查中曾顯現之證據為限，
    不得就告訴人新提出之證據再為調查，亦不可蒐集偵查卷以
    外之證據，否則，將與刑事訴訟法第260 條之再行起訴規定
    ，混淆不清（臺灣高等法院91年4 月25日第1 次刑庭庭長法
    律問題研究會議結論意旨參照）。又法院於審查交付審判之
    聲請有無理由時，除認為告訴人所指摘不利被告之事證未經
    檢察機關詳為調查或斟酌，或不起訴處分書所載理由違背經
    驗法則、論理法則或其他證據法則者外，不宜率予交付審判
    （法院辦理刑事訴訟案件應行注意事項第118 項參照）。至
    上開所謂告訴人所指摘不利被告之事證未經檢察機關詳為調
    查，係指告訴人所提出請求調查之證據，檢察官未予調查，
    且若經調查，即足以動搖原偵查檢察官事實之認定及處分之
    決定，倘調查結果，尚不足以動搖原事實之認定及處分之決
    定者，仍不能率予交付審判。
三、查聲請人即告訴人甲○○以被告乙○○涉犯偽造文書案件，
    提出本件告訴，臺灣彰化地方法院檢察署檢察官實施偵查後
    ，認被告犯罪嫌疑不足，於96年9月10日以96年度偵字第456
    3號為不起訴處分，聲請人不服而聲請再議，經臺灣高等法
    院臺中分院檢察署檢察長認再議為無理由，而於96年10月16
    日以96年度上聲議字第1729號處分書駁回再議，96年10月24
    日送達於甲○○等情，業經本院調取上開偵查及上聲議卷宗
    全卷審閱無訛。從而，聲請人收受前開處分書後，於96年11
    月2日向本院聲請交付審判，未逾法定不變期間，程序上自
    屬合法，合先敘明。
四、經查：
  (一)聲請人原告訴意旨以：被告乙○○為彰化縣早泳協會第8屆
    理事長，因任期即將屆滿，95年11月26日召開會員大會，欲
    改選第九屆之理事、監事。然因選舉糾紛，當日並未進行開
    票，票櫃封存。乙○○明知第九屆理事及理事長均未產生，
    竟於96年1月19日以彰化縣早泳會彰泳（95）惠字第00013
    號函，報請中華民國成人游泳協會，行使業務登載不實「會
    長連任，報請總會核備」之文書，續於96年2月12日以彰
    化縣早泳會彰泳（96）惠字第000001號函，向全體會員行使
    業務登載不實之文書稱「依（96）成泳賢字第096007號裁示
    彰化縣早泳會乙○○連任第九屆理事長乙職」，因認被告涉
    有行使業務登載不實文書罪嫌等語。
　(二)臺灣彰化地方法院檢察署檢察官偵查後認：
　1.訊據被告乙○○堅詞否認有何偽造文書等犯行，辯稱：因95
    年11月26日召開臨時會員大會改選理監事，然當日對於理監
    事候選人資格發生爭議，無法開票，有告知成人游泳協會總
    會上述情形，因總會催促，故經中華民國成人游泳協會中區
    分會會長王秀夫建議，先召開第八屆臨時理監事會議，先推
    選第九屆理事長後，再發函與總會，並無偽造文書等語。
  2.經查：
  (1)彰化縣早泳會95年11月26日會員大會時，改選新理監事未順
    利，票箱封存未開票，有會員大會紀錄可證（96他字第710
    號卷P.10、P.22）。
  (2)彰化縣早泳會96年1月11日召開臨時理監事會議，決議結果
    ：「對於理事長乙職久久無法達成共識，經出席人員熱烈討
    論後一致通過，由現任理事長乙○○連任第九屆理事長並經
    其首肯，函請中區會及總會裁示」有會議紀錄可證（96他字
    第710號卷P.27）。
  (3)彰化縣早泳會96年1月14日彰泳（95）惠字第000012號函，
    向中華民國成人游泳協會函詢：「茲因彰化縣早泳會第19屆
    （立案第9屆）理事長人選之產生有所爭議函請總會協調、
    裁決。」（96他字第710號卷P.25）。
  (4)彰化縣早泳會於96年1月19日以彰泳（95）惠字第00013號函
    ，報請中華民國成人游泳協會，「本會第九屆理事長乙職，
    由乙○○連任，報請總會核備。1.95年11月26 日召開會員
    大會，選舉理事長乙職，結果難產。2.經96年1 月11日召開
    臨時理監事會議，一致通過由現任理事長乙○○連任第九屆
    理事長。」（96他字第710號卷P.26）。
  (5)96年1月24日中華民國成人游泳協會（96）成泳賢字第09600
    07號函向彰化縣早泳會行文，稱：「所報貴會乙○○蟬聯第
    九屆理事長乙職，同意備查。」（96他字第710號卷P.21）
  (6)乙○○於96年2月12日以彰化縣早泳會彰泳（96）惠字第
    000001號函，向全體會員稱「主旨：依（96）成泳賢字第
    096007號裁示彰化縣早泳會乙○○連任第九屆理事長乙職。
    說明：本會於95年11月26日會員大會選舉理事長乙職，有所
    爭議，經各方協商都不能達成共識，經總會裁示由乙○○連
    任」（96他字第710號卷P.12）。
  3.告訴人一再爭執：
  (1)彰化縣早泳會第九屆理監事，並未經會員大會合法改選。
  (2)第8屆理監事竟選舉出第9屆之理事長，並不合法理。
  (3)被告頂多「暫代」第9屆理事長一職，並非「連任」第9屆理
    事長。
  (4)被告明知中華民國成人游泳協會僅係函覆「同意備查」，被
    告竟謊稱中華民國成人游泳協會「裁示」由伊連任，為有不
    實。
  (四)惟臺灣高等法院臺中分院檢察署駁回聲請人再議理由略謂：
  1.本件被告罪嫌如何不足，業經原檢察官偵查明確，且已詳述
    其理由，核無違誤。
  2.被告乙○○係依據96年1月11日召開臨時理監事會議決議結
    果，報告中華民國成人游泳協會，並無不實。
  3.中華民國成人游泳協會確實函覆彰化縣早泳會，稱「所報貴
    會乙○○蟬聯第九屆理事長乙職，同意備查。」故被告乙○
    ○據此向其他會員行文稱「經總會裁示由乙○○連任」，內
    容也無不實。
  4.至於96年1月11日臨時理監事會議之效力如何，是否有瑕疵
    ，可循其他法律管道救濟，此與偽造文書罪之成立並無必然
    關連。
  5.是本件聲請人仍執前詞認原處分不當，為無理由，爰依刑事
    訴訟法第258條前段為駁回之處分。
五、本件前開不起訴處分及駁回再議理由暨事證，既經本院調閱
    前開卷證核閱屬實，且聲請人如附件所示之聲請交付審判理
    由，實均已於原檢察官偵查卷宗內存在，並業經前開不起訴
    處分書及駁回再議處分書詳細論列說明為不起訴處分及駁回
    再議聲請之理由，從而本件聲請人仍執前詞反覆指陳，實尚
    不足為被告不利之認定，且檢察官所為不起訴處分及駁回再
    議聲請之理由，亦無任何違背經驗法則、論理法則或其他證
    據法則之情事。被告依據96年1月11日之理監事會議決議結
    果，報請中華民國成人游泳協會裁示，並無不實；而中華民
    國成人游泳協會96年1月24日函覆同意備查，繼而被告引據
    上述備查公文，向外行文稱總會「裁示」被告連任，用語或
    有值得商榷餘地，但被告此舉並非無據，實難認定有行使偽
    造文書之故意。而聲請人一再爭執被告擔任第九屆理事長之
    資格及合法性，並爭執96年1月11日理監事會決議之效力，
    則應循民事管道救濟。因認本件並無聲請人所指摘不利被告
    之事證未經檢察機關調查斟酌，或不起訴處分書所載理由有
    何違背經驗法則、論理法則或其他證據法則等得據以交付審
    判之事由存在。是故聲請人聲請交付審判，為無理由，應予
    駁回。
六、依刑事訴訟法第258條之3第2項前段，裁定如主文。
中　　華　　民　　國　　96　　年　　12　　月　　14　　日
                  刑事第三庭    審判長  姚銘鴻
                                法  官  吳俊螢
                                法  官  葉明松
以上正本證明與原本無異。
不得抗告。
中　　華　　民　　國　　96　　年　　12　　月　　14　　日
                                書記官  于淑真
